臺灣高等法院花蓮分院刑事判決　　　　100年度交上訴字第6號
上　訴　人　臺灣臺東地方法院檢察署檢察官
被　　　告　陳韋龍
上列上訴人因公共危險等案件，不服臺灣臺東地方法院一百年度
交訴字第五號中華民國一百年五月二日第一審判決（起訴案號：
臺灣臺東地方法院檢察署一百年度偵字第五一號），提起上訴，
本院判決如下：
    主  文
上訴駁回。
    理  由
一、按不服地方法院之第一審判決而上訴者，應向管轄第二審之
    高等法院為之。上訴書狀應敘述具體理由。上訴書狀未敘述
    上訴理由者，應於上訴期間屆滿後二十日內補提理由書於原
    審法院，逾期未補提者，原審法院應定期間先命補正。第二
    審法院認為上訴書狀未敘述理由或上訴有第三百六十二條前
    段之情形者，應以判決駁回之。但其情形可以補正而未經原
    審法院命其補正者，審判長應定期間先命補正。刑事訴訟法
    第三百六十一條、第三百六十七條，分別定有明文。所謂不
    服第一審判決之具體理由，必係依據卷內既有訴訟資料或提
    出新事證，指摘或表明第一審判決有何採證認事、用法或量
    刑等足以影響判決本旨之不當或違法，而構成應予撤銷之具
    體事由，始克當之（例如：依憑證據法則具體指出所採證據
    何以不具證據能力，或依憑卷證資料，明確指出所為證據證
    明力之判斷如何違背經驗、論理法則）；倘僅泛言原判決認
    定事實錯誤、違背法令、量刑失之過重或輕縱，而未依上揭
    意旨指出具體事由，或形式上雖已指出具體事由，然該事由
    縱使屬實，亦不足以認為原判決有何不當或違法者（例如：
    對不具有調查必要性之證據，法院未依聲請調查亦未說明理
    由，或援用證據不當，但除去該證據仍應為同一事實之認定
    ），皆難謂係具體理由，俾與第二審上訴制度旨在請求第二
    審法院撤銷、變更第一審不當或違法之判決，以實現個案救
    濟之立法目的相契合，並節制濫行上訴（最高法院九十七年
    度台上字第八九二號判決參照）。是以上訴人之上訴書狀或
    補提之上訴理由書，雖有敘述上訴理由，惟並未具體敘述第
    一審判決有上述違法、不當情形，即與未敘述具體理由無異
    ，其所為上訴，即不符合上訴之法定要件。
二、檢察官上訴意旨略以：告訴人具狀以被告陳韋龍未與其達成
    民事和解，原審判決量刑過輕。又依據道路交通管理處罰條
    例第八十六條第一項規定，肇事者依法應負刑事責任者，加
    重其刑至二之一，而刑法第一百八十五條之四肇事遺棄罪，
    最輕本刑為有期徒刑六月，原判決僅判處被告有期徒刑六月
    ，其判決違背法令等語請求上訴，尚非顯無理由。為此，請
    將原判決撤銷，更為適當合法之判決。
三、惟查：
（一）按汽車駕駛人，無駕駛執照駕車，酒醉駕車，吸食毒品或
      迷幻藥駕車，行駛人行道或行經行人穿越道不依規定讓行
      人優先通行，因而致人受傷或死亡，依法應負刑事責任者
      ，加重其刑至二分之一，道路交通管理處罰條例第八十六
      條第一項，固定有明文。惟上開應依法加重其刑至二分之
      一之規定，法條既明定汽車駕駛人於一定違規之情形（如
      無駕駛執照駕車，酒醉駕車）駕駛汽車致人傷亡，依法應
      負刑事責任時，始有適用。換言之，係肇事者在一定之違
      規情形下依法應負過失致人於死或過失傷害之刑事責任時
      ，始有適用。而刑法第一百八十五條之四駕駛動力交通工
      具肇事，致人死傷而逃逸者之罪，其立法意旨係對一般動
      力交通工具駕駛人肇事致人死傷而逃逸之處罰，旨在懲罰
      肇事逃逸，自無上開道路交通處罰條例第八十六條第一項
      之適用（最高法院九十二年度台非字第六０號判決意旨參
      照）。本件被告雖係無照駕駛，並於肇事後逃逸，然依前
      揭說明，其肇事遺棄罪部分並無道路交通管理處罰條例第
      八十六條第一項加重其刑之適用，檢察官上訴認原審判決
      對被告所犯肇事遺棄罪部分未依上開法條規定加重其刑，
      容有誤會。
（二）再量刑之輕重，係屬事實審法院得依職權裁量之事項，苟
      於量刑時，已依行為人之責任為基礎，並斟酌刑法第五十
      七條各款所列情狀，而未逾越法定範圍，又未濫用其職權
      ，即不得遽指為違法。原審於量刑時，已依上揭規定，審
      酌被告無照駕駛汽車，枉顧他人生命身體安全，肇事後未
      積極照護告訴人車禍後之生命身體狀況，因畏罪而逃離現
      場，並考量被告並無前科、犯後坦承犯行之態度，及家中
      尚有三名幼子嗷嗷待哺，犯後尚未與告訴人達成民事和解
      ，兼衡其犯罪手段、智識程度與經濟狀況等一切情況，而
      予論罪科刑，分別判處過失傷害部分有期徒刑三月、肇事
      遺棄部分有期徒刑六月，均得易科罰金，並定其應執行有
      期徒刑八月，得易科罰金，既未逾越法定刑度，又無濫用
      自由裁量權限之情形，所為之量刑亦稱妥適，核無不當或
      違法之情形。
（三）綜上所述，檢察官僅以告訴人請求上訴之理由，泛指原審
      量刑過輕，而未引述卷內既有訴訟資料或提出新事證，指
      摘或表明第一審判決有何採證、認事、用法或量刑等足以
      影響判決本旨之不當或違法，而構成應予撤銷之具體事由
      ，應認其上訴為不合法律上之程式，且無從命補正，應予
      駁回，並不經言詞辯論為之。
據上論斷，應依刑事訴訟法第三百六十七條前段、第三百七十二
條，判決如主文。
中    華    民    國     100    年    7    月    6    日
                  刑事庭審判長法  官  何方興
                              法  官  王紋瑩
                              法  官  陳秋錦
以上正本證明與原本無異。
本件肇事遺棄部分如不服本判決，應於收受送達後10日內向本院
提出上訴書狀，其未敘述理由者，並得於提起上訴狀後10日內向
本院補提理由書（均須按他造當事人之人數附繕本）「切勿逕送
上級法院」。告訴人或被害人如對於本判決不服者，應具備理由
請求檢察官上訴，其上訴期間之計算係以檢察官收受判決正本之
日期為準。
本判決關於過失傷害部分不得上訴。
中    華    民    國   100    年    7     月    6     日
                              書記官  吳璧娟